【裁判字號】    98,交聲,1954
【裁判日期】    980925
【裁判案由】    違反道路交通管理處罰條例聲明異議
【裁判全文】
臺灣桃園地方法院交通事件裁定        98年度交聲字第1954號
原處分機關  交通部公路總局新竹區監理所中壢監理站
異  議  人
即受處分人  甲○○
上列受處分人因違反道路交通管理處罰條例案件，對於原處分機
關中華民國98年08月04日所為之處分（原處分案號：壢監罰裁字
第裁53-DB0000000號）聲明異議，本院裁定如下：
   主  文
原處分關於甲○○汽車駕駛人，駕駛汽車經測試檢定酒精濃度超
過規定標準，處罰鍰新臺幣肆萬伍仟元部分撤銷。
前項撤銷部分，甲○○汽車駕駛人，駕駛汽車經測試檢定酒精濃
度超過規定標準，處罰鍰新臺幣壹萬參仟元。
    理  由
一、聲明異議意旨略以：伊已因同件酒醉駕車違反刑法公共危險
    罪，經臺灣桃園地方法院檢察署檢察官為緩起訴處分，命捐
    款新臺幣（下同）32,000元予國庫，並已繳清，而原處分機
    關仍要求伊繳交45,000之罰鍰，伊認一事不二罰，為此聲明
    異議。
二、按汽車駕駛人，駕駛汽車經測試檢定，酒精濃度超過規定標
    準者，處15,000元以上60,000元以下罰鍰，並當場移置保管
    其車輛及吊扣其駕駛執照1 年；因而肇事致人受傷者，並吊
    扣其駕駛執照2 年；致人重傷或死亡者，吊銷其駕駛執照，
    並不得再考領，道路交通管理處罰條例第35條第1 項第1款
    定有明文。又依94年2 月5 日公布，95年2 月5 日施行之行
    政罰法第26條規定：「一行為同時觸犯刑事法律及違反行政
    法上義務規定者，依刑事法律處罰之。但其行為應處以其他
    種類行政罰或得沒入之物而未經法院宣告沒收者，亦得裁處
    之。前項行為如經不起訴處分或為無罪、免訴、不受理、不
    付審理之裁判確定者，得依違反行政法上之義務規定裁處之
    」；同法第1 條規定：「違反行政法上義務而受罰鍰、沒入
    或其他種類行政罰之處罰時，適用本法。但其他法律有特別
    規定者，從其規定」。上開道路交通管理處罰條例第35條第
    1 項第1 款規定，係對行為人違反行政法上義務規定之行政
    罰，且該條例關於一行為同時觸犯刑事法律及違反行政法上
    義務規定者，並無特別規定，是汽車駕駛人一個酒後駕駛汽
    車行為，經測試檢定酒精濃度超過規定標準，而同時涉有刑
    法第185 條之3 公共危險罪嫌時，道路交通管理處罰機關除
    有行政罰法第26條第1 項但書得處以其他種類行政罰者之情
    形，得裁處其他種類行政罰外，關於罰鍰部分，即應依上開
    行政罰法第26條及道路交通管理處罰條例第10條規定移送地
    方法院檢察署處理，除於移送後再有上開行政罰法第26條第
    2 項所定不起訴等事由，得依違反行政法上義務規定裁處之
    情形外，不得逕依道路交通管理處罰條例第35條第1 項第1
    款規定，裁處行為人罰鍰之行政罰。
三、又按被告所犯為死刑、無期徒刑或最輕本刑3 年以上有期徒
    刑以外之罪，檢察官參酌刑法第57條所列事項及公共利益之
    維護，認以緩起訴為適當者，得定1 年以上3 年以下之緩起
    訴期間為緩起訴處分，其期間自緩起訴處分確定之日起算，
    刑事訴訟法第253 條之1 第1 項定有明文。而行政罰法第26
    條已明揭一事不二罰之原則，亦即應受行政罰之行為如經不
    起訴處分或為無罪、免訴、不受理、不付審理之裁判確定者
    ，始得依違反行政法上義務規定裁處之。上開法條規定並未
    包括「緩起訴處分」在內，蓋因「緩起訴處分」最終得使被
    告免於刑事訴追之效果，與「不起訴處分」之效果雖屬相同
    ，惟緩起訴處分另須於一定期間內遵守或履行刑事訴訟法第
    253 條之2 各款所規定之事項，若有同法第253 條之3 第1
    項各款情形，檢察官仍得依職權或依告訴人之聲請，將緩起
    訴處分撤銷，故緩起訴處分之性質顯與不起訴處分不完全相
    同，仍有處罰之實質意涵在內。爰此，本於對受處分人不利
    益之規定不得任意擴張解釋之原則，自不得類推適用，而認
    應受行政罰之行為經緩起訴處分，仍得依違反行政法上之義
    務規定裁處之（臺灣高等法院暨所屬法院97年法律座談會刑
    事類提案第39號研討結果亦同此意見）。
四、經查，本件異議人於98年03月21日下午3 時44分酒後騎乘車
    號SM6-163 號輕型機車，於行經桃114 線OK處往新屋，經警
    方查獲並經測試其呼氣酒精濃度逾每公升0.77毫克，員警遂
    以異議人酒後駕車為由，依違反道路交通管理處罰條例第35
    條第1 項第1 款之規定掣單舉發，繼經原處分機關依上開條
    文之規定，裁處異議人罰鍰45,000元，並吊扣汽車駕駛執照
    12個月，及施以道安講習之事實，有交通部公路總局新竹區
    監理所中壢監理站98年08月04日壢監裁罰字第裁53-DB00000
    00號違反道路交通管理事件裁決書1 紙附卷可稽。又異議人
    因上開酒後駕車所涉公共危險案件，業經臺灣桃園地方法院
    檢察署檢察官於98年03月25日以98年度速偵字第2054號為緩
    起訴處分，緩起訴期間為2 年，並命異議人於緩起訴處分確
    定後向國庫支付32,000元，而異議人亦已於98年05月26日依
    緩起訴之內容繳交32,000元，此有臺灣高等法院被告前案紀
    錄表可憑。而本件異議人所受之緩起訴處分固非刑法所定刑
    罰之種類，然已對異議人之名譽、心理產生相當制約並影響
    被告之財產等權益，亦應可實質該當行政罰法第26條第1 項
    之「依刑事法律」之處罰。據此，原處分機關依道路交通管
    理處罰條例第35條第1 項第1 款之規定，對異議人上開酒後
    駕車之違規行為予以裁罰時，就裁處罰鍰部分，自不得再科
    處行政罰對於異議人予以重複處罰。惟依94年12月28日修正
    公布，並自95年7 月1 日施行之道路交通管理處罰條例第35
    條第8 項規定；「前項（指有酒精濃度超過規定標準而駕駛
    車輛等情形）汽車駕駛人，經裁判確定處以罰金低於本條例
    第92條第3 項所訂最低罰鍰基準規定者，應依本條例裁決繳
    納不足最低罰鍰之部分。」，而依其性質道路交通管理處罰
    條例第35條第8 項應為行政罰法第26條第1 項之特別規定；
    是本件異議人所支付之緩起訴處分金既僅有32,000元，業如
    前述，參照上開法文規定，異議人即須補繳該等不足部分之
    罰鍰即13,000元（計算式為45,000-32,000 ＝13,000），始
    為適法（前揭臺灣高等法院暨所屬法院97年法律座談會研討
    結果亦同此意見）。爰此，原處分機關逕以異議人酒精濃度
    超過規定標準，而對其裁處罰鍰超過32,000元部分，與法即
    有未合。
五、綜上所述，受處分人確有酒後駕車之違規，業經臺灣士林地
    方法院檢察署檢察官為緩起訴處分，並已支付32,000元予國
    庫確定在案，是原處分機關就同一行為裁處受處分人罰鍰45
    ,000 元 之行政裁罰部分，即有未洽，受處分人就本件關於
    罰鍰部分之異議為有理由，自應由本院撤銷原處分關於罰鍰
    部分，並另依道路交通管理處罰條例第35條第8 項諭知如主
    文第2 項所示之罰鍰，以資適法。
據上論斷，應依道路交通案件處理辦法第20條前段，裁定如主文
。
中    華    民    國    98    年    9     月    25    日
              臺灣桃園地方法院交通法庭
                            法  官  柯姿佐
以上正本證明與原本無異。
如不服本裁定，應於裁定送達後5 日內向本院提出抗告狀。
                            書記官  王明玉
中    華    民    國    98    年    9     月    28    日


司法院資訊處製作；財團法人民間司法改革基金會備份。
